【裁判字號】    95,訴,342
【裁判日期】    951110
【裁判案由】    損害賠償
【裁判全文】
臺灣基隆地方法院民事判決               95年度訴字第342號
原      告  丁○○
法定代理人  丙○○
被      告  甲○○
訴訟代理人  乙○○
上列當事人間請求損害賠償事件，本院於中華民國95年11月2日
言詞辯論終結，判決如下：
    主  文
被告應給付原告新台幣貳拾陸萬參仟捌佰伍拾壹元，及自民國九
十五年九月二日起至清償日止，按年息百分之五計算之利息。
原告其餘之訴駁回。
訴訟費用由被告負擔十分之三，餘由原告負擔。
本判決原告勝訴部分得假執行。
原告其餘假執行之聲請駁回。
    事實及理由
甲、程序方面：
    按「訴狀送達後，原告不得將原訴變更或追加他訴，但有下
    列情形之一者，不在此限：二  請求之基礎事實同一者。」
    ，民事訴訟法第255條第1項第2款定有明文。查本件起訴時
    係以丙○○為原告，嗣於95年11月2日變更係由丙○○以丁
    ○○之法定代理人之資格為丁○○提起本件訴訟，核其請求
    之基礎事實同一，應予准許。
乙、實體方面：
一、本件原告起訴主張︰
(一)被告甲○○於民國94年10月14日上午10時35分許，在基隆市
    ○○路253號前路旁，欲將原停放於該處之車牌號碼3N-9676
    號自用小客車 (下稱被告小客車) 往前駛離時，因車上嬰孩
    哭鬧，一時心生慌亂，不慎誤將檔位排入倒車檔，並踩踏油
    門，致該車急速向後倒車，因而撞及斯時停放在後之由莊雄
    洲所駕駛之車牌號碼1339-FF號自用小客車 ( 下稱莊雄洲小
    客車 )，造成該車又再向後撞及由王英所駕駛之車牌號碼
    5L-0446號自用小客車 (下稱王英小客車)，適原告丁○○
    及訴外人董嫦娥、王靖淳行走穿梭於莊雄洲小客車、王英
    小客車中間，原告遂遭該二車夾擊，原告因而受有腹部挫傷
    合併肝臟裂傷以及腹水等傷害。爰本於侵權行為法律關係提
    起本訴，請求被告賠償原告所受損害。
(二)茲就原告請求之金額臚列說明於下：
  1.肇事首日之救護車資、護理人員費用、手術費、轉診費、緊
    急雜支共支出新臺幣（下同）12萬元。
  2.住院期間急症及加護病房費共支出51,000元。
  3.住院期間普通病房費共支出18,100元。
  4.自負營養針費用9天共支出7,200元。
  5.感染敗血症7天用藥費共支出10,500元。
  6.住院期間每日往返車資及雜項開銷共支出50,000元。
  7.祈福法會費用共支出20,000元。
  8.相當看護費用之損害：原告自94年10月14日至95年2月7日止
    ，因車禍受傷無法自理生活，須他人照料，原告之母乃全程
    看護，以原告之母1個月薪水3萬元計算，4個月之工作損失
    12 萬元，加上紅利2萬元，共計14萬元。
  9.精神賠償：原告年幼受傷，身體所受創痛，造成生活嚴重不
    便，更使幼小心靈受到驚嚇、折磨，對原告及家人身心受創
    甚大，且更需面對未來舊傷復發及併發症長期追蹤治療之痛
    苦，爰請求精神賠償683,200元。
    以上合計共100萬元，扣除被告已支付之2萬元後，被告尚需
    給付原告980,000元。
(三)併為聲明：(一)被告應給付原告980,000元，及自起訴狀繕
    本送達翌日（95年9月2日）起至清償日止，按年息5%計算之
    利息。(二)原告願供擔保，請准宣告假執行。
二、被告除認為原告請求之賠償金額過高外，對於原告其餘主張
    之事實並不爭執，辯稱：原告請求醫療費用、看護費用及精
    神損害之金額均過高，且部分請求並無任何單據，而且原告
    另向被告之保險公司領取7萬餘元之保險金，原告就此已領
    取之7萬餘元亦未扣除等語。並聲明：原告之訴駁回。
三、原告主張：被告於上開時、地，欲將原停放於上址之被告小
    客車往前駛離時，因車上嬰孩哭鬧，一時心生慌亂，不慎誤
    將檔位排入倒車檔，並踩踏油門，致該車急速向後倒車，因
    而撞擊停放在其後方之莊雄洲小客車、莊雄洲小客車再往後
    撞擊在其後方之王英小客車，適原告與訴外人董嫦娥、王
    靖淳行走穿梭於莊雄洲小客車與王英小客車之間，原告遂
    遭該二車夾擊，原告因而受有腹部挫傷合併肝臟裂傷以及腹
    水等傷害，並據提出馬偕紀念醫院診斷證明書1紙為證。且
    被告所涉之過失傷害犯行，業由台灣基隆地方法院檢察署檢
    察官偵查後提起公訴，並經台灣基隆地方法院於95年5月30
    日以95年度交易字第15號刑事判決判處有期徒刑2月，因未
    上訴而告確定。被告對此亦不爭執，原告之主張自堪信為真
    實。
四、按「因故意或過失，不法侵害他人之權利者，負損害賠償責
    任。」；「不法侵害他人之身體或健康者，對於被害人因此
    喪失或減少勞動能力或增加生活上之需要時，應負損害賠償
    責任。」；「不法侵害他人之身體、健康、名譽、自由、信
    用、隱私、貞操，或不法侵害其他人格法益而情節重大者，
    被害人雖非財產上之損害，亦得請求賠償相當之金額。」，
    民法第184 條第1 項前段、第193 條第1 項、第195 條第1
    項前段分別定有明文。本件被告輾轉撞擊原告致其受有上開
    傷勢，被告之行為與原告之受傷行為間，自有相當因果關係
    ，被告自應負侵權行為損害賠償之責，從而原告依前揭法條
    之規定，訴請被告賠償其損害，即屬於法有據。茲於原告聲
    明範圍內，審酌其請求損害賠償範圍應否准許，茲分述如下
    ：
  1.救謢車資：
    原告主張因本件車禍傷勢嚴重，經救護車送往醫院急救，已
    支出之救護車資為4,240元，有原告提出之由999救護車有限
    公司出具之客戶聯1紙為憑，核屬必要，原告此部分之請求
    為有理由。
  2.醫療費用：
    原告主張因本件車禍於(1)肇事首日之護理人員費用、手術費
    、轉診費、緊急雜支共支出12萬元。(2)住院期間急症及加護
    病房費共支出51,000元。(3)住院期間普通病房費共支出18,
    100元。(4)自負營養針費用9天共支出7,200元。(5)感染敗血
    症7天用藥費共支出10,500元，原告並提出由馬偕紀念醫院
    出具之醫療單據2紙、行政院衛生署基隆醫院出具之門診繳
    費證明書1紙為證。惟按全民健康保險法第82條規定：保險
    對象因汽車交通事故，經本保險提供醫療給付者，本保險之
    保險人，得向強制汽車責任保險之保險人代位請求該項給付
    。是依全民健康保險提供醫療給付者，該項醫療費用請求權
    ，已法定移轉予中央健康保險局，自不得再向對造請求（最
    高法院93年台上字第1159號判決意旨參照）。查依原告所提
    之醫療單據所示，其上所載醫療費用支出，其中關於健保給
    付部分，依據上揭全民健康保險法第82條規定，原告不得向
    被告為請求，故由健保給付部分之醫療費用自應剔除，原告
    僅得請求自付額部分，而原告於94年10月14日至94年11月7
    日共支出醫療費用73,851元等情，有其所提之馬偕紀念醫院
    出具之醫療單據2紙、行政院衛生署基隆醫院出具之門診繳
    費證明書1紙附卷可參（計算式：512＋51,006＋18,093＝69
    ,611），核屬必要，自堪信為真實，原告此部份請求有理由
    ，逾此部分之請求，或因已為全民健保所給付，或未提出醫
    療單據以實其說，為無理由，應予駁回。
  3.住院期間往返交通費、祈福法會：
    原告主張住院期間原告之父母每日往返醫院之車資及雜項開
    銷共支出5萬元及祈福法會共支出2萬元，然此未據原告提出
    任何單據以實其說，本院無從審核是否屬必要之費用，原告
    此部分之請求，核無理由，應予駁回。
  4.相當於看護費用之損害部分：
  (1)按親屬代為照顧被害人之起居，固係基於親情，但親屬看護
    所付出之勞力並非不能評價為金錢，雖因二者身分關係而免
    除被害人之支付義務，惟此種基於身分關係之恩惠，自不能
    加惠於加害人。故由親屬看護時雖無現實看護費之支付，仍
    應認被害人受有相當於看護費之損害，得向上訴人請求賠償
    ，始符公平原則，有最高法院94年臺上字第15 43號判決可
    參。
  (2)原告主張其自94年10月14日起至95年2月7日止，因傷無法無
    法自理生活，須賴原告之母全程照料、看護，致原告之母損
    失4個月之薪水共12萬 (1個月為3萬元) ，加上紅利2萬元，
    共計被告應賠償14萬元。嗣兩造於本院審理時經協議，原告
    同意依原告之母1個月薪水3萬元計算相當於看護費用之損害
    ，被告應賠償其3萬元，被告亦同意以此計算相當於看護費
    用之損害，且衡諸現今社會行情，其金額尚稱合理，是原告
    請求被告賠償上開需看護期間內相當於看護費用之損害3萬
    元，為有理由，逾此部分之數額為無理由，應予駁回。
  5.慰撫金部分：
    按慰撫金之多寡，應斟酌雙方之身分、地位、資力與加害之
    程度及其他各種情形核定相當之數額，亦即金額是否相當，
    自應依實際加害情形與被害人所受之痛苦及雙方之身分、地
    位、經濟狀況等關係決定之。本件原告因被告之侵權行為，
    受有腹部挫傷合併肝臟裂傷及腹水之傷害，經過診治，無論
    肉體及精神上均受有痛苦，且肝臟為人體之重要器官，原告
    自得請求精神慰藉金。又行為發生時原告為幼稚園學生，被
    告係由大陸地區遠嫁來台之家庭主婦等情，為兩造所不爭執
    ，本院斟酌原告之年齡、傷勢、身心所受折磨及審酌兩造之
    身分、地位、經濟能力等一切情狀，認原告請求之非財產上
    損害賠償即慰撫金683,200元，尚嫌過高，應予核減為25 萬
    元，始屬公允，逾此數額之請求，則無理由。
  6.從而，原告因本件車禍所受之損失合計353,851元 (計算式
    ：4,240＋69,611＋30,000＋250,000＝353,851），扣除被
    告已給付原告之2萬元，及兩造於本院審理時協議應再扣除
    原告已向被告之保險公司請領之保險金7萬元，共為263,851
    元 (計算式：353,851－20,000－70,000＝263,851）。
五、按給付有確定期限者，債務人自期限屆滿時起，負遲延責任
    。給付無確定期限者，債務人於債權人得請求給付時，經其
    催告而未為給付，自受催告時起，負遲延責任。其經債權人
    起訴而送達訴狀，或依督促程序送達支付命令，或為其他相
    類之行為者，與催告有同一之效力。又遲延之債務，以支付
    金錢為標的者，債權人得請求依法定利率計算之遲延利息。
    民法第229 條第1 項、第233 條第1 項分別定有明文。查本
    件原告因被告侵權行為受有損害，得請求被告賠償損害，已
    如前述，惟被告給付損害賠償之義務，並非定有確定期限，
    必待原告催告而未為給付，被告始負遲延責任，本件原告係
    以起訴方式請求被告給付損害賠償，依法原告得請求自起訴
    狀繕本送達之翌日起依年率百分之5計算之法定遲延利息。
六、縱上各述，原告基於侵權行為損害賠償請求權，訴請被告賠
    償原告263,851元及自95年9月2日（起訴狀繕本送達翌日）
    起至清償日止，按年息百分之5計算之法定遲延利息範圍內
    ，為有理由，應予准許，逾此範圍之請求，則無理由，應予
    駁回。
七、通常程序所命給付之金額未逾500,000元之判決，法院應依
    職權宣告假執行，民事訴訟法第389條第1項第5款定有明文
    ，依上開規定，本件原告勝訴部分，本院自應依職權宣告假
    執行。因本件原告勝訴部分本應依職權宣告假執行，故原告
    雖陳明願供擔保聲請假執行，即核無必要再命供擔保始得假
    執行，至於原告其餘敗訴部分所為假執行之聲請，因該部分
    訴之駁回而失所依據，自不應准許，併予駁回之。
八、據上論結，原告之訴為一部有理由、一部無理由，依民事訴
    訟法第79條、第389條第1項第5款，判決如主文。
中    華    民    國    95    年    11    月    10    日
                  民事庭法  官  徐世禎
以上正本係照原本作成。
對於本件判決如有不服，應於收受送達後20日內向本院提出上訴
書狀，敘述上訴之理由，上訴於臺灣高等法院，並按他造當事人
之人數附具繕本。
中    華    民    國    95    年    11    月    10    日
                        書記官  賴敏慧


司法院資訊處製作；財團法人民間司法改革基金會備份。
